【裁判字號】    97,毒抗,423
【裁判日期】    971209
【裁判案由】    聲請觀察、勒戒
【裁判全文】
臺灣高等法院臺南分院刑事裁定        97年度毒抗字第423號
抗  告  人
即  被  告    甲○○
上列抗告人因違反毒品危害防制條例案件，不服臺灣臺南地方法
院中華民國97年10月27日裁定（97年度毒聲字第686號），提起
抗告，本院裁定如下：
    主  文
抗告駁回。
    理  由
一、抗告意旨略以：抗告人甲○○於民國（下同）97年9月18日
    至警察局自首，坦承吸食毒品海洛因。抗告人係因為從朋友
    那得知有美沙冬替代療法可以戒毒，所以才去自首希望可以
    轉介，那時不知道可以自己去報名參加，以為要透過警方才
    能轉介，抗告人係有心想戒毒，現在也有在喝美沙冬。抗告
    人不是想勒戒，若裁定勒戒，那就失去抗告人自首的意思，
    那不就等於被抓到。附上抗告人於長庚紀念醫院高雄分院接
    受美沙冬替代療法之診斷證明書，為此，請求將原裁定撤銷
    云云。
二、按犯毒品危害防制條例第10條之罪者，檢察官應聲請法院裁
    定，令被告入勒戒處所觀察、勒戒，其期間不得逾2月。觀
    察、勒戒後，檢察官依據勒戒處所之陳報，認受觀察、勒戒
    人無繼續施用毒品傾向者，應即釋放，並為不起訴之處分；
    認受觀察、勒戒人有繼續施用毒品傾向者，檢察官應聲請法
    院裁定令入戒治處所強制戒治，其期間為6個月以上，至無
    繼續強制戒治之必要為止。但最長不得逾1年。依前項規定
    為觀察、勒戒或強制戒治執行完畢釋放後，5年後再犯第10
    條之罪者，適用本條前2項之規定；毒品危害防制條例第20
    條定有明文。又毒品危害防制條例係本「除刑不除罪」之原
    則，以「勒戒」、「戒治」代替原有「刑罰」之矯治功能，
    其目的在藉由勒戒及戒治等保安處分的實施，戒除行為人吸
    食毒品之惡習，使其能重新適應社會，回復正常生活習性。
三、經查：
  (一)查抗告人甲○○於97年9月18日上午9時許，在台南市○○路
    ○段某處，施用第一級毒品海洛因等情，業據抗告人於同日
    下午3時許向警自首並坦承在卷（見警卷第3頁），且有正修
    科技大學超微量研究科技中心出具之檢驗報告1紙附卷可稽
    （見警卷第7頁），是抗告人自首施用第一級毒品海洛因，
    核與真實相符。故抗告人施用第一級毒品海洛因犯行，堪可
    認定。
  (二)至抗告人雖主張已於97年10月間至長庚紀念醫院高雄分院接
    受美沙冬替代療法，並提出抗告人於該院之診斷證明書為證
    云云，惟此僅足證明抗告人於施用毒品後因毒癮就醫而仍持
    續追蹤治療中，然抗告人之自行就醫進行戒毒療程並無何公
    正客觀之監督及輔助，是否確已達教化及治療之目的，進而
    徹底根除毒癮之害，並無何客觀之證據以資確認。況且，依
    毒品危害防制條例第20條，並無自首可免受觀察勒戒處分之
    規定，該條例亦未規定醫療院所可代替勒戒處所實施該條例
    所定之觀察勒戒程序，是抗告人主張其係自首並自行前往醫
    院施用美沙冬替代療法戒毒，依法仍無從免除應受觀察勒戒
    之處分。
  (三)綜上所述，原審依檢察官之聲請，裁定將被告送勒戒處所觀
    察、勒戒，經核並無不合，抗告人執上揭抗告意旨指摘原審
    裁定不當，尚難認有理由，應予駁回。
四、據上論結，應依刑事訴訟法第412條，裁定如主文。
中    華    民    國    97    年    12    月    9     日
                  刑事第二庭    審判長法  官  葉居正
                                      法  官  郭千黛
                                      法  官  洪碧雀
以上正本證明與原本無異。
不得再抗告。
                                      書記官  魏芝雯
中    華    民    國    97    年    12    月    12    日


司法院資訊處製作；財團法人民間司法改革基金會備份。
